臺灣彰化地方法院刑事裁定
110年度撤緩字第94號
聲  請  人  臺灣彰化地方檢察署檢察官   
受  刑  人  陳志鴻



上列聲請人因受刑人詐欺案件（本院108年度金訴字第18號、臺
灣高等法院臺中分院108年度金上訴字第2081號），聲請撤銷緩
刑之宣告（110年度執聲字第715號），本院裁定如下：
    主    文
聲請駁回。
    理    由
一、聲請意旨略以：受刑人陳志鴻因犯詐欺案件，經本院於民國
    108年8月22日，以108年度金訴字第18號判決判處拘役59日
    ，如易科罰金，以新臺幣（下同）1,000元折算1日，緩刑2
    年，並應履行如附表所示內容，且經臺灣高等法院臺中分院
    （下稱中高分院）上訴駁回，於108年11月13日確定在案。
    經臺灣彰化地方檢察署（下稱彰化地檢署）於109年2月4日
    傳喚受刑人到案，告以應按約履行賠償並定期提出賠償單據
    供參，惟受刑人僅提出部分賠償紀錄，經電詢被害人清償情
    形，㈠被害人林貴美陳稱：受刑人尚有9,000元未清償，惟對
    受刑人緩刑部分不聲請撤銷；㈡被害人郭純容陳稱：受刑人
    賠償7萬2,000元後未持續履行賠償，請求彰化地檢署聲請撤
    銷受刑人緩刑之宣告，是已難期待受刑人後續按時、按約履
    行，足認原宣告之緩刑難收其預期效果，而有執行刑罰之必
    要。核該受刑人所為，已合於刑法第75條之1第1項第4款所
    定撤銷緩刑宣告之原因，爰依刑事訴訟法第476條規定聲請
    撤銷緩刑等語。
二、按緩刑宣告，得斟酌情形，命犯罪行為人向被害人支付相當
    數額之財產或非財產上之損害賠償；又受緩刑之宣告而有違
    反刑法第74條第2項第1款至第8款所定負擔情節重大，足認
    原宣告之緩刑難收其預期效果，而有執行刑罰之必要者，得
    撤銷其宣告，刑法第74條第2項第3款、第75條之1第1項第4
    款分別定有明文。考其立法意旨略以：修正條文第74條第2
    項增列法院於緩刑期間內，得命犯罪行為人於緩刑期內應遵
    守之事項（例如向被害人支付相當數額、向公庫支付一定之
    金額、接受精神、心理輔導、提供義務勞務或其他為預防再
    犯之事項），明定違反該條所定事項情節重大者，得撤銷其
    緩刑宣告，以期週延。至於所謂「情節重大」，係指：受判
    決人顯有履行負擔之可能，而隱匿或處分其財產、故意不履
    行、無正當事由拒絕履行或顯有逃匿之虞等情事而言。且本
    條採用裁量撤銷主義，賦予法院撤銷與否之權限，特於第1
    項規定實質要件為「足認原宣告之緩刑難收其預期效果，而
    有執行刑罰之必要」，供作審認之標準。準此，上揭得撤銷
    緩刑之情形，法官應依職權本於合目的性之裁量，妥適審酌
    受刑人於緩刑期間內違反應遵守事項之情節是否重大，是否
    已難收其預期之效果，而確有執行刑罰之必要，此與刑法第
    75條第1項所定2款要件有一具備，即毋庸再行審酌其他情狀
    ，應逕予撤銷緩刑之情形不同。
三、經查：
  ㈠本件受刑人前因幫助犯詐欺取財罪，經本院於108年8月22日
    ，以108年度金訴字第18號判決判處拘役59日，如易科罰金
    ，以1,000元折算1日，緩刑2年，並應按附表所示內容支付
    損害賠償，嗣經中高分院於108年11月13日，以108年度金上
    訴字第2081號判決駁回上訴，該案已於108年11月13日判決
    確定，而履行期間為108年11月13日至110年6月25日，有上
    開案號刑事判決書、臺灣高等法院被告前案紀錄表及彰化地
    檢署檢察官執行附條件緩刑案件通知書各1份在卷可稽。是
    受刑人受緩刑宣告，並經法院命向被害人支付相當數額之損
    害賠償，堪以認定。
  ㈡上開案件經移送彰化地檢署執行，受刑人自108年6月25日起
    至110年10月24日彰化地檢署電詢被害人林貴美本案履行情
    形時止，共已支付林貴美7萬1,000元之損害賠償金，及自10
    8年6月25日起至110年10月26日止，共已支付郭純容7萬2,00
    0元之損害賠償金，此經本院核閱該案執行卷宗屬實，並有
    彰化地檢署公務電話紀錄單、被害人郭純容提出之陳報狀暨
    附件郭純容之郵局帳戶存摺交易明細影本（本院卷第11、15
    至24頁）存卷可憑；嗣本院於110年11月9日傳喚受刑人到庭
    說明其緩刑條件履行情形，受刑人陳稱：一開始我都有按時
    履行，後來因為生活有很多經濟支出，我才沒辦法繼續匯款
    ，我會盡力去籌錢，再盡量多賠償被害人一些等語，並於庭
    訊後同日，分別匯款5,000元、1萬5,000元予被害人林貴美
    、郭純容，此有本院110年11月9日訊問筆錄、郵局無摺存款
    存款人收執聯、臺灣銀行無摺存入憑條存根影本(本院卷第3
    9至43頁)在卷可稽。
  ㈢本院審酌受刑人雖未能於履行期間屆滿前履行本案緩刑條件
    而有違反刑法第74條第2項第3款所定負擔之情形，惟查：
　⒈受刑人就應給付予被害人林貴美之8萬元部分，業已給付7萬6
    ,000元，就應給付予被害人郭純容之12萬元部分，業已給付
    8萬7,000元，累計已給付16萬3,000元之損害賠償金，給付
    比例達81.5％，且於本院傳訊時，尚能按期到庭，顯見其確
    無逃匿之行為或意圖，復非全無賠償之誠意，與一般犯罪行
    為人為博取緩刑之宣告，徒有口惠而無實際作為，受緩刑宣
    告後即不為任何清償甚或避不見面、斷絕聯繫管道等惡意不
    給付之情形，顯屬有別，堪認受刑人尚具履行上開緩刑條件
    之誠意及意願。
　⒉又上開命犯罪行為人向被害人支付相當數額之財產或非財產
    上損害賠償之負擔，依刑法第74條第4項之規定，本得作為
    民事強制執行名義，被害人之債權已依法賦予保障，權衡刑
    罰之目的在於制裁不法，而緩刑之宣告係給予犯罪行為人自
    新之機會，受緩刑宣告者，其後若有不能履行賠償責任時，
    猶應究明其無法履行之原因是否正當，抑或僅係推諉拖延時
    間（如確有支付能力而故意不給付之事），倘若確係因其事
    後經濟窘困，或頓失給付能力，得否能因受緩刑宣告者無法
    賠償，即逕以欠缺民事上之清償能力，認應以刑罰制裁取代
    緩刑宣告之效果，自仍有再予詳酌之必要。矧緩刑宣告目的
    之一，乃在使犯罪行為人尚有保持或另覓工作之機會，以便
    清償被害人之債權，苟若逕予撤銷其緩刑之宣告，無疑更使
    被害人無法獲得清償，且犯罪行為人故意遲不履行之情形，
    與其因事後生活陷入困境而無資力履行者，殊難等而視之。
    而本案受刑人未能如期清償係因一時經濟窘困，其於本院訊
    問時表示會盡力籌錢賠償被害人，且如附表所示之調解內容
    亦載明如一期不履行，視為全部到期，是被害人本可就調解
    書內容聲請強制執行，即被害人可透過民事強制執行程序保
    障其債權，尚難謂受刑人就上開負擔之違反情節，已達重大
    之程度，而有執行刑罰之必要。
　⒊再者，現今刑罰目的除制裁不法外，尚以教育、教化受刑人
    以期日後得以重返社會為目標，且緩刑制度之目的乃避免短
    期自由刑之弊，並給予受刑人自新機會，倘若卷內並無其他
    證據足資認定受刑人顯有履行負擔之可能，卻隱匿或處分其
    財產、故意不履行、無正當理由拒絕履行等違反緩刑宣告所
    定負擔而「情節重大」之情事，自難單以受刑人未按所訂期
    限履行之客觀事實，遽以推斷其主觀上有故意違反上開判決
    所定應給付負擔之惡意。本案受刑人雖未能於履行期間屆滿
    前履行本案緩刑條件而有違反刑法第74條第2項第3款所定負
    擔之情形，然聲請人於獲悉受刑人有未依約賠償被害人之情
    形後，並未聯繫受刑人或傳喚受刑人到場，給予受刑人陳述
    意見之機會，以釐清受刑人未能遵期履行之原因，復未提出
    其他積極證據證明受刑人就此部分確屬違反緩刑負擔情節重
    大，或具體說明受刑人有何情狀足認符合「原宣告之緩刑難
    收其預期效果，而有執行刑罰之必要」等實質要件，尚無從
    僅以受刑人未能遵期賠償被害人林貴美、郭純容，即遽以推
    論其有履行負擔之可能，卻隱匿或處分其財產、故意不履行
    、無正當事由拒絕履行或已有逃匿之虞等情事。
四、綜上所述，受刑人既係有心且在能力範圍內儘可能賠償，非
    蓄意不遵守緩刑條件、欺騙法院及被害人，考量緩刑宣告之
    目的乃係避免短期自由刑之弊，並給予犯罪行為人自新之機
    會，且可使其保持或另覓工作，俾填補犯罪所生損害，為鼓
    勵勇於面對賠償責任、積極更生之受刑人，保全其工作與家
    庭，兼顧被害人等繼續受償之權益，在聲請人未提出其他積
    極證據或具體說明受刑人有何情狀足認符合「原宣告之緩刑
    難收其預期效果，而有執行刑罰之必要」等實質要件前，實
    難逕憑受刑人一時未按期履行給付被害人等損害賠償之緩刑
    負擔，率認本案有撤銷緩刑宣告之必要，是聲請人聲請撤銷
    緩刑之宣告，為無理由，應予駁回。
五、依刑事訴訟法第220條，裁定如主文。
中　　華　　民　　國　　110 　年　　11　　月　　10　　日
                  刑事第一庭    法  官  黃麗玲
以上正本證明與原本無異。
如不服本裁定，應於裁定送達後5日內，向本院提出抗告狀。
中　　華　　民　　國　　110 　年　　11　　月　　10　　日
                                書記官  黃當易
附表：
編號 緩刑條件   1 【本院108年度彰司調字第391號調解程序筆錄第1項】 聲請人陳志鴻(原名陳志彬)願給付相對人林貴美8萬元整。給付方式：自108年6月25日起按月於每月25日前給付5,000元整至清償完畢止。上開金額如一期不履行，視為全部到期。   2 【本院108年度彰司調字第392號調解程序筆錄第1項】 聲請人陳志鴻(原名陳志彬)願給付相對人郭純容12萬元整。給付方式：自108年6月25日起按月於每月25日前給付5,000元整至清償完畢止。上開金額如一期不履行，視為全部到期。